【裁判字號】    98,交抗,281
【裁判日期】    980527
【裁判案由】    聲明異議
【裁判全文】
臺灣高等法院高雄分院刑事裁定         98年度交抗字第281號
抗  告人即  交通部公路總局高雄區監理所
原處分機關
代  表  人  劉育麟
受處  分人  甲○○
上列抗告人因受處分人違反道路交通管理處罰條例聲明異議案件
，不服臺灣高雄地方法院中華民國98年4 月30日裁定（98年度交
聲字第1000號），提起抗告，本院裁定如下：
    主  文
抗告駁回。
    理  由
一、抗告意旨略以：按道路交通管理處罰條例第35條第1 項第1
    款規定：酒精濃度超過規定標準之汽車駕駛人，處新臺幣1
    萬5 千元以上6 萬元以下罰鍰，並當場移置保管該汽車及吊
    扣其駕駛執照1 年。另按同條例第67條第6 項規定：汽車駕
    駛人違反本條例規定，應受吊扣駕駛執照處分，於汽車駕駛
    人係無駕駛執照駕車者，在所規定最長吊扣期間內，不得考
    領駕駛執照。又按道路交通安全規則第62條第2 項規定：汽
    車駕駛人受吊扣、吊銷駕駛執照處分尚未確定執行前，不得
    參加汽車駕駛執照之晉級考驗，如參加考驗取得高一級之駕
    駛執照資格者，該項資格於執行吊扣或吊銷駕駛執照之處分
    時，一併吊扣或吊銷，但持有機器腳踏車駕駛執照報考小型
    車汽車駕駛執照者，不在此限；又同規則第50條第1 項規定
    ：汽車駕駛執照為駕駛汽車之許可憑證，由駕駛人向公路監
    理機關申請登記，考驗及格後發給之。汽車駕駛人經驗及格
    ，未領取駕駛執照前，不得駕駛汽車。上開處罰酒後駕車行
    為規定之立法目的在於駕駛人於飲酒後駕車，將無法保持清
    晰、正常之判斷，反應及操控能力降低，增加發生交通事故
    之危險，對於整體用路人之生命、身體、財產法益造成極大
    之侵害，故對於酒後駕車行為除科以罰鍰及當場移置保管該
    汽車外，並吊扣駕駛人之駕駛執照1 年及命其應接受道路交
    通安全講習，以避免駕駛人再犯，確保用路人之安全。94年
    12月14日修正前道路交通管理處罰條例第68條原規定：汽車
    駕駛人，因違反本條例及道路交通安全規則之規定，受吊扣
    或吊銷駕駛執照處分時，吊扣或吊銷其持有各級車類之駕駛
    執照。修正後則規定：汽車駕駛人，因違反本條例及道路交
    通安全規則之規定，受吊銷駕駛執照處分時，吊銷其持有各
    級車類之駕駛執照照。故依修正後規定，當行為人有違反道
    路交通管理處罰條例第35條第1 項第1 款規定，而有應吊扣
    駕駛執照時，僅能吊扣行為當時駕駛該違規車輛所憑之駕駛
    執照，而不得吊扣該違規行為人所持有、與駕駛違規車輛無
    關之其他各級車類駕駛執照，故道路交通管理處罰條例第35
    條第1 項第1 款所規定之「吊扣駕駛執照」，應係指「吊扣
    駕駛人酒後違規駕駛時，駕駛該違規車輛所憑之駕駛執照」
    。而因取得高一級車類之駕駛資格者，得駕駛較低級車類之
    車輛，因此當未領有較低級駕駛執照者，依憑其所領有之較
    高級駕駛執照，酒後違規駕駛較低級之車輛時，自仍應吊扣
    其駕駛該違規車輛所憑之較高駕駛執照，如此始符合道路交
    通安全規則第114 條第2 款、第53條、第61條第1 項及道路
    交通管理處罰條例第35條第1 項第1 款、第24條第1 項第2
    款、第68條規定之意旨。蓋若領有較高級駕駛執照（如普通
    大貨車駕駛執照）之人酒後違規駕駛較低級之車輛（如自用
    小客車）時，可以不用吊扣其駕駛該違規車輛所憑之較高級
    駕駛執照，此舉無異是鼓勵領有較高級駕駛執照之人於酒後
    可以肆無忌憚的駕駛較低級之車輛，如此將使道路交通管理
    處罰條例第35條第1 項第1 款酒後駕車吊扣駕駛人駕駛執照
    年限限制之規定形同具文，無法保障用路人之生命、身體、
    財產法益安全。本件受處分人酒後駕車違規時所駕駛ZS-001
    5 號自用小客之資格憑證為普通大貨車駕駛執照，抗告人依
    交通部函釋及道路交通管理處罰條例第35條第1 項規定，裁
    處罰鍰1 萬9,500 元，吊扣其汽車（普通大貨車）駕駛執照
    12個月處分，施以道安講習，於法自無不合。為加強道路交
    通管理，維護交通秩序，確保交通安全，爰依法提起抗告，
    請求撤銷原裁定云云。
二、原裁定意旨略以：
  (一)原處分意旨略以：異議人即受處分人甲○○（下稱異議人）
    酒後駕駛車牌號碼ZS-0015 號自用一般小客車，於民國98年
    4 月10日23時13分許，行至國十號公路東向7 公里處，經員
    警對其實施呼氣酒精濃度測試，發現其呼氣酒精總濃度達每
    公升0.33毫克後，而舉發異議人「酒後駕車經酒精測定器測
    總濃度每公升0.33毫克，核定濃度每公升0.25毫克，超出標
    準」，並開立公警局交字第700000000 號舉發違反道路交通
    管理事件通知單，而原處分機關依據道路交通管理處罰條例
    第35條第1 項第1 款規定，於98年4 月13日以高監自裁字第
    裁80-Z00000000號裁決書裁處異議人罰鍰新臺幣（下同）19
    ,500元，吊扣普通大貨車駕駛執照12個月，施以道安講習。
    異議人接獲裁決書後，不服上開裁決處分，於法定期間內向
    法院聲明異議。
  (二)本件異議意旨略以：異議人有酒後駕駛自用一般小客車之違
    規，而於上揭時、地為警查獲之事實，然原處分機關卻吊扣
    異議人普通大貨車駕駛執照，將使異議人生計產生問題，請
    求撤銷吊扣處分等語（聲明異議範圍不含裁處罰鍰19,500元
    及施以道安講習部分）。
  (三)按汽車駕駛人飲用酒類後其吐氣所含酒精濃度超過每公升0.
    25毫克者，不得駕車，道路交通安全規則第114 條第2 款訂
    有明文。又汽車駕駛人，駕駛汽車經測試檢定有酒精濃度超
    過規定標準者，處15,000元以上60,000元以下罰鍰，並當場
    移置保管其車輛及吊扣其駕駛執照1 年，因而肇事致人受傷
    者，並吊扣其駕駛執照2 年，道路交通管理處罰條例第35條
    第1 項第1 款亦有明定。
  (四)經查：
  1.異議人酒後駕駛車牌號碼ZS-0015 號自用一般小客車，於98
    年4 月10日23時13分許，行至國十號公路東向7 公里處，經
    員警對其實施呼氣酒精濃度測試，發現其呼氣酒精總濃度達
    每公升0.33毫克後移送原處分機關就酒後駕車部分之交通違
    規行為裁處罰鍰19,500元，吊扣普通大貨車駕駛執照12個月
    並施以道安講習之事實，業據異議人自承在卷，並有公警局
    交字第700000000 號舉發違反道路交通管理事件通知單、原
    處分機關高監自裁字第裁80-Z00000000號違反道路交通管理
    事件裁決書各1 份附卷可稽，是異議人酒後酒精濃度超過規
    定標準，仍於上開時、地駕駛自用一般小客車之違規行為，
    堪以認定。
  2.按94年12月14日修正、95年3 月1 日施行前之道路交通管理
    處罰條例第68條固規定：「汽車駕駛人，因違反本條例及道
    路交通安全規則之規定，受吊扣或吊銷駕駛執照處分時，吊
    扣或吊銷其持有各級車類之駕駛執照」，惟修正後業已刪除
    「吊扣」之規定，改為「汽車駕駛人，因違反本條例及道路
    交通安全規則之規定，受吊銷駕駛執照處分時，吊銷其持有
    各級車類之駕駛執照」，其修正理由乃係舊法將違法或違規
    駕駛人所持有各級車類之駕駛執照一併吊扣，失之過酷，影
    響人民工作及生活甚鉅，故依修正後之該條規定，受吊扣駕
    駛執照處分時，僅能吊扣違規當時所駕車類之駕駛執照，不
    再吊扣其持有各級車類之駕駛執照，僅於受吊銷駕駛執照處
    分時，始吊銷其持有各級車類之駕駛執照。
  3.本件異議人係駕駛自用一般小客車違規，依現行道路交通管
    理處罰條例第68條規定，僅得吊扣其自用一般小客車駕駛執
    照，並不得吊扣駕駛人所持有各級車類之駕駛執照，亦即於
    為吊扣駕駛人駕駛執照之處分時，僅得吊扣駕駛人違規時所
    駕駛該級車類之駕駛執照，以限制其繼續駕駛該級車類行駛
    道路之權利。從而，原處分機關僅能吊扣異議人違規當時所
    駕車類（即自用一般小客車）之駕駛執照，不得率爾吊扣異
    議人現尚有效之其他各級駕駛執照（即普通大貨車駕駛執照
    ），原處分機關未審酌現行之法律規定，逕予裁處吊扣其普
    通大貨車駕駛執照12個月，尚有未洽。是異議人本件異議為
    有理由，應由法院將原處分關於吊扣普通大貨車駕駛執照12
    個月部分之處分撤銷等語。
三、經本院審閱卷證後，認原審裁定，並無不合。抗告人抗告意
    旨，以上開情詞，而認本件依道路交通管理處罰條例第35條
    第1 項第1 款規定，吊扣受處分人普通大貨車駕駛執照，雖
    於同條例第68條修正後，吊扣受處分人所領有憑以許可駕駛
    汽車之駕駛執照，仍符合立法意旨云云。但按行政行為，採
    取之方法所造成之損害不得與欲達成目的之利益顯失均衡，
    行政程序法第7 條第3 款定有明文及行政罰法第18條規定意
    旨可資參照，故受處分人於上情若無自用小客車駕駛執照可
    供吊扣時，吊扣其普通大貨車駕駛執照以代之，雖可達成限
    制受處分人繼續駕駛自用小客車之目的，惟亦同時造成限制
    受處分人繼續駕駛普通大貨車之結果，所造成之損害已與欲
    達成目的之利益顯失均衡。且依前開所述修正後即本件行為
    時之道路交通管理處罰條例第68條規定，其既已將「吊扣」
    各級車類駕照之規定予以刪除，抗告人自不能逕行處分吊扣
    受處分人其他車種之駕駛執照。抗告人因受處分人駕駛自用
    小客車而有上開違規行為，因受處分人並無自用小客車駕駛
    執照因而逕行吊扣其普通大貨車駕駛執照，顯已逾越修正後
    道路交通管理處罰條例第68條之規範意涵及範圍。
四、原審因而認抗告人依道路交通管理處罰條例第35 條第1項第
    1 款之規定，裁處吊扣受處分人駕駛執照（即受處分人之普
    通大貨車駕駛執照）12個月，尚有不當，因而將原處分該部
    分撤銷，並諭知該撤銷部分不罰，本院經核並無違誤。抗告
    人以前開情詞，指摘原裁定不當，為無理由，應予駁回。
五、據上論結，應依道路交通案件處理辦法第26條，刑事訴訟法
    第412 條，裁定如主文。
中    華    民    國    98    年    5     月    27    日
                  刑事第七庭    審判長法  官  莊飛宗
                                      法  官  孫啟強
                                      法  官  邱明弘
以上正本證明與原本無異。
本裁定不得再抗告。
中    華    民    國    98    年    5     月    27    日
                                      書記官  曾允志


司法院資訊處製作；財團法人民間司法改革基金會備份。
